臺灣臺北地方法院刑事判決　　　　　　　　　　　　九十一年度訴字第一號
　　公　訴　人　臺灣臺北地方法院檢察署檢察官
　　被　　　告　宏統營造股份有限公司
　　代　表　人　乙○○
　　代　理　人　甲○○
　　被　　　告　丙○○
右列被告因過失致人於死等罪案件，經檢察官聲請以簡易判決處刑（九十年度偵字第
一二六四五號），本院適用通常訴訟程序判決如左：
    主  文
宏統營造股份有限公司、丙○○均無罪。
    理  由
一公訴要旨：
  檢察官主張：被告宏統營造股份有限公司承攬臺北都會區捷運系統工程淡水線臺北
  車站及地下購物街建築裝修工程，於八十六年五月中旬進場施工時，自唐榮鐵工廠
  股份有限公司所設照明用電纜搭接四十燭光照明日光燈數盞。被告丙○○擔任被告
  宏統營造股份有限公司之總經理，為實際經營負責人，依據勞工安全衛生法第五條
  第一項第三款規定，本應注意在該公司搭接之日光燈電源線上，使用聚氯乙烯樹脂
  （俗稱PVC）膠帶作絕緣處理，以防止因電能引起之危害。竟疏未注意，任由接頭
  裸露，以致發生漏電現象。同年六月四日下午三時卅分左右，有巨懋工程企業有限
  公司僱用之勞工張伯濤在上址從事風管吊裝工作，不慎觸及斜靠牆上、壓住支撐電
  纜鐵線之鐵梯，因而觸電掉落地面，經送醫後不治死亡。指被告丙○○涉及刑法第
  二百七十六條第二項（聲請書誤載為第二百七十條第二項）、勞工安全衛生法第三
  十一條第一項之罪嫌，並請求勞工安全衛生法第三十一條第二項規定，對被告宏統
  營造股份有限公司科處罰金。
二本院之判斷：
  (一)勞工安全衛生法第三十一條第一項之處罰規定，係針對企業主在管理勞動就業場
    所設備以及指揮、監督、教育從業人員上之疏失，避免受僱勞工發生死亡職業災
    害而設；至於刑法第二百七十六條第二項之罪，則以行為人對被害人之死亡，具
    有直接防護避免之義務，能注意而疏於注意，以致發生死亡結果，為其過失責任
    之成立基礎，兩者構成要件及規範目的各不相同。就前者而論，所保護之對象，
    依勞工安全衛生法第二條第一項、第四項對於勞工及職業災害之定義，僅限於受
    僱為雇主工作而獲取工資之人，若無此勞僱關係，而在他人經營管理之區域內發
    生死亡事故，企業主除依具體情形確應另負過失致人於死刑責者外，既不具備被
    害人之僱主身分，自無從繩以勞工安全衛生法第三十一條第一項或第二項之罪。
    就後者而論，若僱主並不參與現場指揮作業，倘若對於勞動場所之管理、監督在
    客觀上不能期待其隨時注意，則對於造成他人死亡之結果，亦難遽行論以刑法第
    二百七十六條第二項之刑責（參考最高法院八十九年度台上字第六三九六號、九
    十一年度台非字第十號判決要旨）。
  (二)本案被害人張伯濤為巨懋工程企業有限公司之受僱人，與被告宏統營造股份有限
    公司並無受僱工作獲取薪資之勞僱關係，已據被告丙○○及受僱於巨懋工程企業
    有限公司之證人孔慶麟一致陳明，並有臺北市政府勞工局勞動檢查處檢查報告在
    卷可憑。是被告宏統營造股份有限公司、丙○○並非被害人張伯濤之僱主，被害
    人在本案捷運工地觸電死亡，亦非可得認係為被告工作所生職業災害。檢察官引
    用勞工安全衛生法第三十一條第一項、第二項罪名求予論科，即有未洽。
  (三)刑法上之過失犯，必須行為人對於犯罪結果之發生，按其情節應注意、能注意而
    不注意，始能成立。若事出突然，依據當時具體情形，尚非客觀上所能注意，縱
    有結果發生，仍不得令負過失責任（參考最高法院八十七年度台非字第三三七號
    判決）。被告丙○○在事故發生當時，固為宏統營造股份有限公司之總經理，但
    現代企業之經營，在通常社會經驗上恆採分工設職、逐級管理之原則，企業負責
    人如未實際參與特定個案之規劃或執行，又非因其業務上之特定作為或不作為肇
    致危害，其經營管理行為，與營業過程偶發事故所造成之死傷結果，即無相當因
    果關係（參考最高法院八十年度台上字第四七二四號判決）。除依其情形負擔民
    法第一百八十八條所定僱用人連帶賠償責任外，尚難因此課以業務上過失之相關
    刑責。檢察官指被告丙○○就本案死亡事故之發生為有過失，聲請處刑書中並未
    具體指明被告就事故現場之管理、監督究竟如何能注意而不注意，被告則以公司
    實施分層負責逐級授權、總經理平日常駐高雄綜理業務經營，本案工地安全衛生
    事務屬於駐區所負責等語為辯。經查：卷附臺北市政府勞工局勞動檢查處檢查報
    告載明：宏統營造股份有限公司之管理體系及經營授權概況，在被告丙○○之下
    ，設有臺北駐區所經理張家禎及主任林錦源，並以林錦源為本案工作場所之負責
    人。本院依職權調查該公司於事故發生當時內部分層負責實施情形，工地安全衛
    生之管理與執行屬於工務部經理之權責，而駐區所工程施工與管理、計劃、控制
    事項，則為駐區所之執掌（在本案為臺北駐區所），均非總經理職務上直接掌理
    之範圍，有卷附該公司八十五年七月一日修正發佈之宏統營造組織規程及辦事細
    則、宏統營造股份有限公司組織系統表所載足憑，與證人林錦源、譚天亮在偵查
    中所述互核相符，是被告辯稱並未參與本案事故現場管理，應屬可採。其對現場
    管理疏失所造成之本案突發事故，客觀上尚屬不能注意，亦無從課以過失致人於
    死之刑責。
  (四)綜上所論，本案檢察官所舉事證，尚不足以積極證明被告犯罪，職權調查結果，
    又顯然有利於被告，自應諭知無罪。
三適用之法條：
  刑事訴訟法第四百五十二條，第三百零一條第一項。
中    華    民    國      九十一      年      三      月      廿二      日
                                       法  官  林  勤  綱
右正本證明與原本無異。
如不服本判決，應於判決送達後十日內，向本院提出上訴狀。
                                       書記官  許  博  為
中    華    民    國      九十一      年      三      月      廿二      日
